臺灣新竹地方法院民事裁定  
111年度監宣字第336號
聲  請  人  林淑愉  


相  對  人  林仲海  


關  係  人  林芳愉  

            林婉愉  

            陸曉紅（大陸地區人士，




上列聲請人聲請監護宣告事件，本院裁定如下：
    主  文
一、宣告林仲海（男，民國00年0月00日生，身分證統一編號：Z
    000000000號）為受監護宣告之人。
二、選定林淑愉（女，民國00年0月00日生，身分證統一編號：Z
    000000000號）為受監護宣告之人之監護人。
三、指定林婉愉（女，民國00年0月00日生，身分證統一編號：Z
    000000000號）為會同開具財產清冊之人。
四、聲請程序費用由受監護宣告之人負擔。
    理  由
一、聲請意旨略以：聲請人係相對人之子女。相對人於民國99年
    10月25日起，因雙目失明之原因，雖送醫診治仍不見起色，
    近日甚且已因精神障礙或其他心智缺陷，致不能為意思表示
    或受意思表示，或不能辨識其意思表示之效果，爰依法聲請
    宣告相對人為受監護宣告之人，並請指定聲請人為其監護人
    ，另指定關係人林婉愉為會同開具財產清冊之人等語。並提
    出同意書、親屬系統表、中華民國身心障礙證明、戶籍謄本
    等件為證。
二、按對於因精神障礙或其他心智缺陷，致不能為意思表示或受
    意思表示，或不能辨識其意思表示之效果者，法院得因本人
    、配偶、四親等內之親屬、最近一年有同居事實之其他親屬
    、檢察官、主管機關或社會福利機構之聲請，為監護之宣告
    ，民法第14條第1項定有明文。
三、查本件聲請人為相對人之三女，有戶籍謄本及親屬系統表附
    卷可憑，聲請人為有權提起本件聲請之人，堪可認定。本件
    聲請狀載明相對人雙目失明，所有一切事務均由聲請人協助
    處理等語，有聲請狀及上揭重度障礙等級之身心障礙證明在
    卷可稽，核屬家事事件法第167條第1項但書規定之法院無訊
    問之必要，爰逕由鑑定人就應受監護宣告之人之精神或心智
    狀況予以鑑定。又本院委由鑑定人即仁慈醫院精神科醫師潘
    占偉於111年9月22日在相對人現住所處就相對人之現況所為
    之鑑定結果認略以：相對人過去除攝護腺肥大及因青光眼導
    致失明，並自99年10月25日取得重度之身心障礙證明外，無
    其他精神疾病病史。相對人失明後，活動受限後，更發生跌
    倒造成腦出血的情況，之後生活便需外籍看護工照顧，且認
    知功能逐漸退化，除記憶力退化外，目前已不認得女兒，會
    自言自語，不會處理大小便的情況。鑑定時，相對人意識清
    醒，但無法維持專注力，在反覆叫喚下可回答姓名，但不認
    得女兒，對地點人物定向感認知障礙，記憶力錯亂，甚至說
    自己在湖南，且還沒結婚，對其餘提問理解有明顯困難，口
    語指令也無法執行，不會表達基本生活需求。依鑑定當時之
    臨床病況判斷，相對人已符合因精神障礙或其他心智缺陷，
    致不能為意思表示或受意思表示，或不能辦識其意思表示之
    效果，即已達監護宣告之程度等語。此有仁慈醫院111年10
    月6日仁醫字第1115000537號函暨檢附之司法鑑定報告書附
    卷為憑，並有上揭身心障礙證明可依。堪認相對人因上開疾
    症所致精神障礙之故，致不能為意思表示、受意思表示，或
    不能辨識其意思表示之效果至明。從而，聲請人聲請宣告相
    對人為受監護宣告之人，核無不合，應予准許。
四、次按，受監護宣告之人應置監護人；法院為監護之宣告時，
    應依職權就配偶、四親等內之親屬、最近一年有同居事實之
    其他親屬、主管機關、社會福利機構或其他適當之人選定一
    人或數人為監護人，並同時指定會同開具財產清冊之人，民
    法第1110條、第1111條第1項定有明文。查相對人之現任配
    偶陸曉紅為大陸籍人士，已於89年4月25日離台迄未來台，
    相對人與前任配偶曹鳳英育有三名女兒即聲請人（三女）、
    關係人林婉愉（長女）、林芳愉（次女），聲請人到庭陳稱
    ：相對人要領退休俸生活，他每個月的退休金需要有人幫他
    領，以用來請外勞照顧他，但我把相對人的存摺弄丟了，郵
    局說我要來提出本件聲請才能補發而為本件之聲請。相對人
    有一大陸籍配偶陸曉紅，她與相對人結婚那一年有短暫的待
    在台灣一陣子，後來就回去大陸，音訊全無，已經20多年了
    。相對人與大陸籍配偶已經分居20多年，且相對人配偶也居
    住在大陸對相對人不聞不問，她並不適合擔任相對人監護人
    ，也不適合擔任相對人之會同開具財產清冊之人等語，聲請
    人及關係人林婉愉、林芳愉均表明同意由聲請人任相對人之
    監護人、由關係人林婉愉任相對人之會同開具財產清冊之人
    等情，業據聲請人、關係人林婉愉、林芳愉於本院調查程序
    到庭陳述綦詳（見111年11月9日訊問筆錄），並有同意書、
    新竹○○○○○○○○○111年8月25日竹縣湖戶字第1110001747號函
    及檢附之相對人與陸曉紅結婚登記資料、內政部移民署111
    年8月24日移署資字第1110096997號函及檢附之陸曉紅入出
    國日期紀錄、申請來台探親資料等件在卷可稽。是本院參酌
    上情，認由聲請人任相對人之監護人、由關係人林婉愉任相
    對人之會同開具財產清冊之人，應符合相對人之最佳利益，
    爰選定聲請人為相對人之監護人，並指定關係人林婉愉任相
    對人之會同開具財產清冊之人，以維護相對人之利益。又依
    民法第1113條準用同法第1099條、第1099條之1規定，於監
    護開始時，監護人對於受監護宣告人之財產，應會同本件會
    同開具財產清冊之人於2個月內開具財產清冊，並陳報法院
    ，於開具完成並陳報法院前，監護人對於受監護宣告人之財
    產，僅得為管理上必要之行為，併此敘明。
五、據上論結，依家事事件法第164條第2項，裁定如主文。
中　　華　　民　　國　　111 　年　　11　　月　　10　　日
               家事法庭  法　　　官  林建鼎 
以上正本係照原本作成。
如對本裁定抗告，須於裁定送達後10日之不變期間內，向本院提
出抗告狀（需附繕本），並繳納抗告費新臺幣1,000元。
中　　華　　民　　國　　111 　年　　11　　月　　10　　日
                         書　記　官　林毓青